【裁判字號】    98,重上更(一),26
【裁判日期】    981201
【裁判案由】    侵權行為損害賠償
【裁判全文】
臺灣高等法院民事判決              98年度重上更(一)字第26號
上  訴  人  丁○○
            地○○
            辰○○
            戊○○
            戌○○○即林英妹.
            天○○
            寅○○
            庚○○○
            巳○○
            壬○○
            亥○○
            宇○○
            午○○原名廖大典.
            丑○○
            己○○
            卯○○
            丙○○
            辛○○
            甲○○
            癸○○
            申○○
共      同
訴訟代理人  吳啟孝律師
被  上訴人  網安科技股份有限公司
法定代理人  未○○
訴訟代理人  子○○
            吳姿璉律師
被  上訴人  乙○○    原住臺北.
            酉○○即劉懿嬅）.
上列當事人間請求侵權行為損害賠償事件，上訴人對於中華民國
95年9月29日臺灣臺北地方法院93年度重訴字第39號第一審判決
提起上訴，經最高法院發回更審，本院於98年11月17日言詞辯論
終結，判決如下：
    主      文
上訴駁回。
第二審及發回前第三審訴訟費用（除確定部分外），由上訴人丁
○○負擔百分之五、地○○負擔百分之一、辰○○負擔百分之一
、戊○○負擔百分之二、戌○○○（即林英妹）負擔百分之一、
天○○負擔百分之二、寅○○負擔百分之十八、庚○○○負擔百
分之四、巳○○負擔百分之四、壬○○負擔百分之十三、亥○○
負擔百分之四、宇○○負擔百分之八、午○○（原名廖大典）負
擔百分之十八、丑○○負擔百分之二、己○○負擔百分之一、卯
○○負擔百分之一、丙○○負擔百分之一、辛○○負擔百分之三
、甲○○負擔百分之三、癸○○負擔百分之三、申○○負擔百分
之五。
    事實及理由
一、被上訴人乙○○、酉○○（下稱乙○○、酉○○）經合法通
    知，未於言詞辯論期日到場，核無民事訴訟法第386條各款
    所列情形之一，爰依上訴人之聲請，由其一造辯論而為判決
    ，合先敘明。
二、上訴人起訴主張：
  (一)乙○○於民國（下同）88年3月4日投資被上訴人網安科技股
    份有限公司（下稱網安公司）新臺幣（下同）120萬元，88
    年4月15日網安公司召開88年度第1次董事及監察人聯席會議
    ，決議由乙○○遞補網安公司原董事林蔚東請辭之董事遺缺
    ，負責產品行銷及協助日後股票上市、上櫃作業。惟乙○○
    早於88年3月間得知網安公司高層為籌措資金，擬將網安公
    司原資本額500萬股（即5,000萬元），再增資700萬股，合
    計為1,200萬股，見有機可乘，明知未經主管機關財政部證
    券暨期貨交易管理委員會（下稱證期會）之核准或申報生效
    ，不得對非特定人公開出售表明具有領取股票權利之證書，
    竟與知情亦有犯意聯絡、行為分擔之北朝財經顧問有限公司
    （下稱北朝公司）負責人酉○○，共同基於意圖不法所有之
    犯意聯絡，於88年4月6日簽訂增資股務代理契約合約書（下
    稱包銷契約），約定北朝公司須自88年4月10日起至88年5月
    25日止，負責包銷2,000張至3,000張網安公司88年增資股票
    ，每股55元（後改為65元），最低數量為2,000張。酉○○
    即以乙○○所提供之不實資料召開說明會，並刊登廣告大肆
    宣傳之詐術手法，對外向不特定人招募認股。
  (二)乙○○之配偶即訴外人邵照鴻於88年3月29日任職網安公司
    財務經理，負責相關財務、股務等事宜，明知網安公司增資
    案內容尚未確定，且未經證期會之核准或申報生效，不得對
    非特定人公開出售表明具有領取股票權利之證書，竟於不特
    定人以電話詢問時，佯稱網安公司財務狀況良好、獲利頗佳
    等語，使包含上訴人在內之不特定投資人陷於錯誤，誤認如
    繳足增資認股之股款，即可成為網安公司之股東，而能順利
    取得網安公司88年增資股票，乃分別以每股如附表一（上訴
    人丁○○、地○○、辰○○、戊○○、戌○○○〈即林英妹
    〉、天○○、寅○○、庚○○○、巳○○、壬○○、亥○○
    、宇○○、午○○〈原名廖大典〉、丑○○、己○○、卯○
    ○、丙○○、辛○○、甲○○、癸○○等20人〈下稱丁○○
    等20人〉部分）、二（上訴人申○○〈下稱申○○〉以林惠
    珍名義購買1張、以張承遠名義購買5張，其餘申○○名義之
    9張，業經最高法院判決上訴駁回確定）所示單價之高價，
    向酉○○購買網安公司88年增資股票。乙○○、酉○○為取
    信投資人，明知未獲網安公司授權印製領股憑條，乙○○竟
    囑邵照鴻製作，再由邵照鴻或不知情之訴外人徐繼瑛偽填標
    題為「88年增資股領股憑條」，內容略以：「茲因統一印製
    88年增資股票，需經銀行簽證押鋼印費時，為統籌整體作業
    ，請（不特定投資人）股東於88年6月30日憑此領股憑條、
    身分證正本及原留登記印鑑領取增資股票」，署名為網安公
    司股務室之不實文書（下稱領股憑條），充作具有領取股票
    權利之證書，經酉○○交付上訴人，使上訴人誤以為繳足股
    款後，即成為網安公司之股東，並能持該領股憑條兌換網安
    公司88年增資股票。上訴人屆期無法取得上揭增資股票，而
    網安公司因增資未經核准，遂以乙○○及原審共同被告王煥
    章、林東立（上開2人部分業經原審裁定駁回確定）名下非
    屬88年增資股之舊股票替代，由酉○○與原審共同被告黃濬
    廷（業經原審裁定駁回確定）轉交部分投資人，上訴人始知
    受騙。
  (三)依當時網安公司董事長王煥章所述，網安公司因擬增資發行
    新股，遂聘有財務經驗之乙○○擔任網安公司董事，網安公
    司88年增資股票之製版，亦由乙○○具名發行，乙○○與酉
    ○○簽訂包銷契約之目的，在為網安公司88年增資募集。王
    煥章指派乙○○監管網安公司之印鑑及表冊，酉○○包銷增
    資股票所得款項，乙○○均匯入網安公司帳戶，另邵照鴻於
    刑事案件審理中亦陳稱包含延期股票發放通知書等網安公司
    之股務事宜，均係其受網安公司所委任製作，可見網安公司
    88年增資發行新股之股務事宜，屬時任網安公司董事乙○○
    之執行職務範疇，其明知網安公司當時並無特殊經營績效，
    卻訛稱網安公司潛力無限，於特定財經報章為不實行銷，刻
    意欺騙投資人，致上訴人誤信而向酉○○購買認股權利並支
    付價款，造成上訴人財產上受有損害，依民法第184條第1項
    前段、第28條、第188條第1項及公司法第23條第2項規定，
    網安公司應與乙○○連帶負賠償責任。
  (四)網安公司就上訴人知悉損害及賠償義務人之時間，應舉證證
    明，上訴人曾委請律師於90年10月16日發函網安公司各董事
    ，促請網安公司與乙○○連帶賠償，該函於翌日送達，其中
    1名身兼當時網安公司總經理之董事李光陸，於公證人面前
    出具聲明書，該私文書經本人簽名或公證人之認證，推定為
    真正，所記載內容與待證事實有關，有證明應證事實之價值
    且屬可信，上訴人請求網安公司與乙○○連帶負損害賠償責
    任，請求權並未罹於時效而消滅。
  (五)爰求為判決：
    (1)乙○○及酉○○、或網安公司及乙○○，應連帶給付上訴
      人各如附表一、二請求金額欄所示之金額，及自起訴狀繕
      本送達之翌日起至清償日止，按週年利率5%計算之利息。
      上開給付，如乙○○及酉○○、或網安公司及乙○○已為
      給付，在給付範圍內，其他人免給付義務。
    (2)願以現金或同面額之彰化商業銀行可轉讓定期存單供擔保
      ，請准宣告假執行。
  (六)原審判決乙○○、酉○○應連帶給付丁○○等20人如附表一
    請求金額欄所示之金額，及乙○○自93年1月29日起、酉○
    ○自93年1月30起，均至清償日止，按週年利率5%計算之利
    息，並諭知供擔保之金額後宣告准為假執行及免為假執行，
    駁回上訴人其餘之訴〈包括丁○○等20人對網安公司之請求
    部分，及申○○對被上訴人之請求部分《其中如附表二編號
    １所示申○○名義之9張網安公司股票部分，嗣經最高法院
    判決駁回申○○之請求確定》〉及該部分假執行之聲請。上
    訴人對原判決駁回其請求部分提起上訴，申○○並主張已自
    林惠珍及張承遠處受讓對被上訴人之損害賠償請求權。經發
    回前本院判決駁回其上訴，上訴人不服，提起第三審上訴，
    經最高法院判決除將申○○名義之9張網安公司股票部分駁
    回上訴外，其餘部分發回本院審理。乙○○及酉○○對於原
    判決不利於己部分，則未據聲明不服，已告確定，不再論述
    。茲本院僅就丁○○等20人對網安公司之請求部分，及申○
    ○對被上訴人之請求〈以林惠珍及張承遠名義所購買之網安
    公司股票合計6張〉部分審理）。
  (七)上訴聲明：
    (1)原判決關於駁回上訴人下開(2)、(3)之訴部分及該部分假執
      行之聲請，暨訴訟費用（除確定部分外）之裁判均廢棄。
    (2)上開廢棄部分，網安公司應與乙○○連帶給付丁○○等20
      人如附表一請求金額欄所示之金額，及自起訴狀繕本送達
      之翌日起至清償日止，按週年利率5%計算之利息。
    (3)乙○○及酉○○、或網安公司及乙○○，應連帶給付申○
      ○58萬8,000元，及自起訴狀繕本送達之翌日起至清償日
      止，按週年利率5%計算之利息。上開給付，如乙○○及酉
      ○○、或網安公司及乙○○已為給付，在給付範圍內，其
      他人免給付義務。
    (4)願供擔保請准宣告假執行。
三、網安公司則抗辯：
  (一)股票之交易價值，取決於買受人對該公司未來發展潛力之評
    估等期待因素，有其主觀性，上訴人不得以購買時網安公司
    財務不佳或處於虧損，即認交易價格不合理，或受到詐欺。
    乙○○係於88年4月15日始經推選遞補林蔚東所留董事缺成
    為網安公司之董事，並非執行業務董事，乙○○於88年4月6
    日與酉○○簽訂包銷契約時，尚非網安公司之董事，且網安
    公司從未授權乙○○處理有關股務事宜，自無由認定乙○○
    有代表網安公司之權。乙○○既係以個人名義與酉○○訂約
    ，包銷契約上復未蓋用網安公司及代表人之印鑑章，外觀上
    難認乙○○與酉○○簽訂包銷契約之行為係執行網安公司之
    職務，臺灣臺北地方法院89年度自字第45號、90年度自字第
    354號、493號刑事判決亦認定乙○○之詐欺行為係其個人之
    犯罪行為，與執行職務無關。上訴人自承酉○○交付以網安
    公司股務室名義製作之領股憑條時，表示投資人將可於88年
    6月30日持該領股憑條、身分證及印鑑章等領取增資股票，
    且網安公司因無法發行增資新股而以舊股票代替，可見上訴
    人已取得網安公司之股票，雖非88年度之增資股票，亦具有
    其價值，上訴人既受他種給付以代原定給付，即無損害可言
    。上訴人主張因乙○○之詐欺行為受有損害，自應舉證乙○
    ○施用何詐術、上訴人陷於何錯誤及受有何種損害。
  (二)酉○○擅自以網安公司股務室名義出具88年增資股票發放通
    知書，訛稱原訂增資股票發放日期88年6月30日，因作業需
    要，順延暫訂30日。上訴人於88年11月間，因見媒體披露檢
    調單位偵辦酉○○等人假增資、真吸金之案情，始知受騙。
    可見上訴人於88年6月30日或88年7月30日，至遲於其所自承
    之88年11月間，已知有損害及賠償義務人，乃於91年1月16
    日始追加網安公司為被告，上訴人對網安公司之損害賠償請
    求權，已罹於2年時效而消滅。
  (三)申○○主張係受讓林惠珍及張承遠之損害賠償請求權而提起
    本件訴訟，自非因乙○○、酉○○施用詐術所受損害，不得
    提起附帶民事訴訟。
  (四)答辯聲明：(1)上訴駁回。(2)願供擔保請准宣告免為假執行。
四、乙○○、酉○○均未於言詞辯論期日到場，亦未提出任何書
    狀作何聲明或陳述。
五、上訴人主張：(一)乙○○與酉○○於88年4月6日簽訂包銷契約
    ，約定由酉○○經營之北朝公司，於88年4月10日起至88年5
    月25日止，以每股55元（後改為65元）負責包銷網安公司88
    年尚未發行之增資股票2,000張至3,000張。(二)88年4月15日
    ，網安公司於88年度第1次董事及監察人聯席會議，決議通
    過由乙○○遞補為董事。(三)邵照鴻及徐繼英製作、填載領股
    憑條，充作具有領取股票權利之證書，由酉○○轉交投資人
    ，丁○○等20人以如附表一所示單價購買網安公司增資股票
    等事實，有包銷契約、指派證明書、88年增資股領股憑條、
    88年6月29日88年增資股票發放通知書、88年4月15日網安公
    司88年度第1次董事及監察人聯席會議會議記錄、臺灣臺北
    地方法院89年度自字第45號、90年度自字第354號、493號刑
    事判決、本院90年度上訴字第3722號刑事判決、本院92年度
    上易字第2913號刑事判決、臺灣臺北地方法院90年度訴字第
    6145號民事判決、臺灣臺北地方法院90年度重訴字第2992號
    民事判決、臺灣臺北地方法院93年度訴字第127號民事判決
    可稽（見原審卷(一)第47頁、卷(三)第21頁、第36頁、第37頁、
    卷(二)第255頁、卷(一)第329頁至第344頁、第152頁至第181頁
    、卷(三)第85頁至第117頁、卷(一)第182頁至第190頁、卷(二)第2
    6頁至第37頁、卷(三)第169頁至第180頁），並為網安公司所
    不爭執，堪信為真實。
六、上訴人主張乙○○之上開行為屬執行網安公司職務之行為，
    網安公司應就乙○○之行為連帶負損害賠償責任，且上訴人
    對網安公司之侵權行為損害賠償請求權未罹於2年時效，申
    ○○已自林惠珍及張承遠處受讓對被上訴人之侵權行為損害
    賠償請求權，可對被上訴人請求損害賠償云云，則為網安公
    司所否認，並以上開情詞置辯。經查：
  (一)按民法第28條所加於法人之連帶賠償責任，以該法人之董事
    或其職員，因執行職務所加於他人之損害者為限，若法人之
    董事及職員因個人之犯罪行為而害及他人之權利者，即與該
    條規定之責任要件不符，該他人殊無據以請求連帶賠償之餘
    地（最高法院48年臺上字第1501號判例意旨參照）。公司法
    第23條第2項規定公司負責人對於公司業務之執行，如有違
    反法令致他人受有損害時，對他人應與公司負連帶賠償之責
    ，及民法第188條第1項前段規定，受僱人因執行職務，不法
    侵害他人之權利者，由僱用人與行為人連帶負損害賠償責任
    ，其理亦同，均以該行為人因執行職務所加於他人之損害者
    為限。查乙○○明知未經稱證期會之核准或申報生效，不得
    對非特定人公開出售表明具有領取股票權利之證書，仍囑邵
    照鴻、徐繼英製作、偽填領股憑條，再由知情之酉○○交付
    不特定投資人，致丁○○等20人誤信而交付如附表一請求金
    額欄所示之金額購買網安公司股票，其上開所為，係犯刑法
    第339條第1項、第216條、第215條之罪，及違反86年5月7日
    修正公布之證券交易法（舊法）第22條第3項、第1項規定，
    而犯同法第175條之罪（其中所犯刑法第216條、第215條之
    罪，係利用不知情之徐繼瑛為之，為間接正犯），有臺灣臺
    北地方法院89年度自字第45號、90年度自字第354號、493號
    刑事判決可稽（見原審卷(一)第329頁至第344頁）。堪認乙○
    ○上開所為係其個人之犯罪行為，縱因而害及丁○○等20人
    之權利，受害人亦無由據以請求網安公司連帶負損害賠償責
    任之餘地。丁○○等20人主張網安公司應與乙○○連帶負損
    害賠償責任云云，並非可取。
  (二)次按民法第197條第1項規定：「因侵權行為所生之損害賠償
    請求權，自請求權人知有損害及賠償義務人時起，2年間不
    行使而消滅。自有侵權行為時起，逾10年者亦同」，是關於
    侵權行為損害賠償請求權之消滅時效，應以請求權人實際知
    悉損害及賠償義務人時起算，非以知悉賠償義務人因侵權行
    為所構成之犯罪行為經檢察官起訴，或法院判決有罪為準（
    最高法院72年臺上字第738號判例意旨參照）。上訴人以下
    列各情主張其損害賠償請求權並未罹於時效而消滅，為網安
    公司所否認：
  (1)上訴人於90年5月15日以乙○○等為被告，向原法院刑事庭
    提起刑事附帶民事訴訟，其起訴狀之事實及理由一之(一)、(八)
    分別載明「…使乙○○…取得網安公司董事身分…」（見原
    法院90年重附民字第65號卷〈下稱附民卷〉第3頁）、「…
    而原告等於88年11月間，因見媒體披露檢調單位偵辦被告等
    『假增資、真吸金』之案情，始知受騙」等語（見附民卷第
    15頁至第16頁），足見上訴人於90年5月15日起訴時已知悉
    網安公司為賠償義務人，然上訴人並未以網安公司為附帶民
    事訴訟之被告，遲至91年1月16日始具狀追加網安公司為被
    告（見附民卷第43頁至第44頁）。嗣網安公司於94年12月7
    日提出民事答辯(二)狀抗辯上訴人至遲於88年11月間即已知悉
    損害及賠償義務人（見原審卷(三)第217頁），上訴人於95年2
    月22日所具民事辯論意旨(一)狀，就網安公司上開時效抗辯，
    並未有所爭執（見原審卷(三)第276頁至第293頁）；再參以臺
    灣臺北地方法院89年度自字第45號、90年度自字第354號、4
    93號刑事判決所認定：「網安公司於88年7月下旬委請會計
    師撤回增資之申請，上開投資人均無法取得增資股票，始知
    受騙，足以生損害於網安公司及前揭不特定投資人」，兩者
    時間相近，是網安公司抗辯上訴人至遲於88年11月間已知悉
    損害及賠償義務人等語，自堪採信，難謂網安公司未盡舉證
    責任。
  (2)上訴人又主張其曾委請律師於90年10月16日發函（下稱系爭
    律師函）請求網安公司與乙○○負連帶賠償責任，彼時網安
    公司之董事李光陸兼任網安公司總經理，有權代表網安公司
    收受系爭律師函云云，並提出律師函及掛號郵件收件回執為
    證（見本院96年度重上字第446 號卷(二)第108頁至第110頁、
    第106頁）。然查：
  系爭律師函固記載：「一本函係依當事人李志盛、申○○等
    被害人（即臺灣臺北地方法院89年度自字第45號及同院90年
    度訴字第218號案件附帶民事訴訟原告）委任意旨辦理，合
    先敘明。二茲據當事人李志盛、申○○等人委稱：『(一)緣網
    安公司之前任負責人王煥章、董事乙○○、監察人林東立及
    財務經理邵照鴻等人利用網安公司負責人或受僱人之身份，
    藉執行網安公司業務之機會，涉有詐欺等犯行，業經臺灣臺
    北地方法院檢察署提起公訴及被害人提起自訴，刻由臺灣臺
    北地方法院在案審理中，並經吾等提起附帶民事訴訟，請求
    王煥章、乙○○及邵照鴻等賠償吾等所受損害，其中邵照鴻
    部分並經臺灣臺北地方法院判決有期徒刑3年在案。(二)而查
    ，王煥章、乙○○及邵照鴻等人係利用網安公司負責人或受
    僱人之身份，藉執行網安公司業務之機會，共同違法詐騙吾
    等，致吾等受有損害，依法網安公司亦應負連帶賠償之責。
    爰委請貴律師代為函知網安公司，請求網安公司連帶賠償吾
    等所受損害。(三)又查，吾等為網安公司之股票持有人，雖因
    上揭網安公司前任負責人或受僱人之違法行為後股票未完成
    過戶手續，惟此與吾等所享有之網安公司之股東權利無礙。
    頃聞網安公司將召開股東會，處理網安公司之資產，然此舉
    勢將影響吾等之損害賠償請求權及股東權益至鉅，特委請貴
    律師代為函知網安公司及其重要股東，切勿違法召開股東會
    ，亦勿作成任何可能損及吾等權益之決議。如有任何損及吾
    等權益之行為或決議，吾等將依法追究相關人士之民、刑事
    法律責任」，並以網安公司法定代理人譚光耿、李光陸（網
    安公司董事）、蔡明志（網安公司董事）、朱平（網安公司
    董事）、張興中（網安公司監察人）、周大任（網安公司董
    事）、陳志明（網安公司監察人）、竇尚志（網安公司董事
    ）、曾念祖（網安公司董事）及曾念寰（網安公司監察人）
    等人為受文者，均向網安公司之營業所「臺北市○○○路○
    段31號5樓」送達。然上訴人所提出之上開掛號郵件收件回
    執，並無關於送達網安公司者，上訴人復無法證明系爭律師
    函已送達網安公司法定代理人之事實，是網安公司抗辯其未
    收受系爭律師函，應屬可取。
  按董事長對內為股東會、董事會及常務董事會主席，對外代
    表公司，公司法第208條第3項前段定有明文，是股份有限公
    司之董事及監察人並無對外代表公司之權限。查系爭律師函
    對於李光陸、蔡明志、朱平、張興中、周大任、陳志明、竇
    尚志、曾念祖及曾念寰等人寄發，均係由「國泰人壽保險股
    份有限公司忠孝大樓管理處」於90年10月17日代為收受，而
    上訴人係以彼等為網安公司之董事、監察人身分而寄送系爭
    律師函，已如前述，是彼等縱有收受該律師函，亦係基於其
    董事、監察人個人之身分而為，上訴人尚不能執此主張該律
    師函已送達網安公司。
  上訴人係以李光陸為網安公司之董事而寄送系爭律師函予李
    光陸，已如前述，則李光陸顯基於網安公司之董事身分收受
    該律師函，而非基於網安公司之總經理身分代表網安公司收
    受該律師函。況依網安公司之公司變更登記事項卡所載，網
    安公司於90年8月8日辦理公司變更登記時，李光陸既非網安
    公司之董事，亦非網安公司之經理人，是李光陸縱有於90年
    10 月17日收受系爭律師函，亦無代表網安公司受理該請求
    賠償催告之權限，不能據此即認上訴人已對網安公司為合法
    催告，而發生中斷時效之效力。
  上訴人固提出經原法院所屬民間公證人楊昭國認證，由李光
    陸於95年7月26日所出具之聲明書（下稱系爭聲明書），內
    載：「本人李光陸茲聲明如下：90年9月間，本人任職網安
    科技公司總經理期間，被害人委任律師吳啟孝曾口頭告知如
    附件所示函文（指系爭律師函）內容，並表明將對網安公司
    請求賠償之旨，而後並收訖附件文函無誤」（見原審卷(三)第
    257頁）。惟查，李光陸於本院96年度重上字第87號侵權行
    為損害賠償事件審理中雖證稱：「（我是）85年間到網安公
    司上班…前幾個月是顧問，後來就擔任總經理。90年10月底
    或11月底（離職）。…我記得是在我離職當月有看過這樣的
    文件（指系爭律師函）。…（系爭聲明書）是（我在民間公
    證人前所簽署）的…我離職之前，有對那些受騙的人講，如
    果來告（網安公司），把公司告垮了，大家都倒楣，所以他
    們就沒有來告公司，但是到我要離職的前夕，這些受害投資
    人就決定要告網安公司，正式發出1份文件（指系爭律師函
    ）來給網安公司。…我離職時間應該是90年10月底，當年9
    月底是上訴人訴代吳律師口頭告知我受害的投資人要告網安
    公司，其內容大概就像上訴代所提上證一文件（即系爭律師
    函）所記載內容」等語（見本院96年度重上字第87號卷(二)第
    9頁背面至第10頁背面）。然查，李光陸先就其離職時間之
    證述，先後不一，已難遽信；且網安公司曾於90年間，以：
    李光陸於90年間擔任網安公司總經理，負責網安公司之營運
    及召開股東會等業務，明知網安公司未於90年8月1日召開股
    東臨時會，竟於同日修改網安公司於90年5月10日之股東臨
    時會議紀錄，偽造股東臨時會決議通過修改公司章程等不實
    會議內容，持以向臺北市政府辦理公司章程變更登記，涉犯
    使公務員登載不實、行使業務登載不實文書等罪嫌，而向臺
    灣臺北地方法院檢察署提起刑事告訴。而李光陸於該刑事案
    件偵查中自承：其於90年9月間即已自網安公司離職等語；
    證人即網安公司之市場行銷處協理竇尚志亦於偵查中證稱：
    李光陸於90年8月1日即已提出辭呈等語，臺灣臺北地方法院
    檢察署檢察官乃據以認定李光陸之犯罪嫌疑不足，而以96年
    度偵字第16407號為不起訴處分，亦有該不起訴處分書可稽
    （見本院96年度重上字第446號卷(二)第95頁至第96頁）。益
    徵李光陸於本院96年度重上字第87號侵權行為損害賠償事件
    審理中所為上開證詞，顯係附和上訴人之主張所為，非屬實
    在，尚不能僅憑系爭聲明書所載及李光陸所為上開證詞，遽
    為有利於上訴人之認定。
  (三)復按因犯罪而受損害之人，於刑事訴訟程序得附帶提起民事
    訴訟，對於被告及依民法負賠償責任之人，請求回復其損害
    ；法院認為原告之訴不合法或無理由者，應以判決駁回之，
    刑事訴訟法第487條第1項、第502條第1項分別定有明文。又
    「因犯罪而受損害之人，於刑事訴訟程序固得附帶提起民事
    訴訟，對於被告請求回復其損害，但其請求回復之損害，以
    被訴犯罪事實所生之損害為限，否則縱令得依其他事由，提
    起民事訴訟，亦不得於刑事訴訟程序附帶為此請求」（最高
    法院60年臺上字第633號判例意旨參照）。查申○○於90年5
    月15日向原法院刑事庭提起本件附帶民事訴訟，雖係主張其
    以林惠珍、張承遠名義購買網安公司88年增資股票各1張、5
    張（見附民卷第30頁），惟於96年9月12日向本院前審所具
    民事上訴準備(三)狀則記載：「張承遠、林惠珍亦係受乙○○
    、酉○○等詐騙，而購買網安公司88年增資新股，於知悉受
    騙求償無門之情況下，因恰巧失業，生活頓時陷入困境，渠
    等遂懇求上訴人申○○幫忙，上訴人申○○為此買下渠等所
    購買之『網安公司88年增資新股』共計6張，金額總計為58
    萬8,000元，且渠等亦一併將該損害賠償請求權讓與於上訴
    人申○○，上訴人申○○本得據以主張損害賠償請求」等語
    ，並經到場之酉○○當庭收受該繕本（見本院96年度重上字
    第446號卷(一)第104頁、第109頁至第110頁），最高法院發回
    意旨亦指摘本院前審對申○○之此部分主張未加以審酌（見
    本院卷第8頁背面）。查依申○○之上開主張，其係受讓林
    惠珍及張承遠之損害賠償請求權，則其就該6張網安公司88
    年增資股票購買金額58萬8,000元所受損害，顯非因乙○○
    、酉○○施用詐術之犯罪而受直接損害，其固得依債權讓與
    之法律關係另行提起民事訴訟請求，惟依法不得提起附帶民
    事訴訟，雖經原法院刑事庭裁定移送至民事庭，仍應駁回其
    該部分之訴及假執行之聲請。
七、綜上所述，上訴人如上訴聲明(2)、(3)所示之請求，均非正當
    ，不應准許。原審就此部分為上訴人敗訴之判決，並駁回其
    假執行之聲請，就丁○○等20人部分，核無不合；就申○○
    部分，原判決駁回之理由雖有不同，惟其結果並無二致，均
    應予維持。上訴意旨指摘原判決此部分不當，求予廢棄改判
    ，非有理由，應予駁回。
八、本件事證已臻明確，兩造其餘攻擊、防禦方法及所提證據，
    經逐一審酌後，認均與判決結果無涉，不再論述，併予敘明
    。
九、據上論結，本件上訴為無理由，依民事訴訟法第463條、第3
    85條第1項前段、第449條第1項、第2項、第78條、第85條第
    1項但書，判決如主文。
中    華    民    國    98    年    12    月    1     日
                    民事第十四庭
                        審判長法  官  林金村
                              法  官  李慈惠
                              法  官  王麗莉
正本係照原本作成。
如不服本判決，應於收受送達後20日內向本院提出上訴書狀，其
未表明上訴理由者，應於提出上訴後20日內向本院補提理由書狀
（均須按他造當事人之人數附繕本）上訴時應提出委任律師或具
有律師資格之人之委任狀；委任有律師資格者，另應附具律師資
格證書及釋明委任人與受任人有民事訴訟法第466條之1第1項但
書或第2項（詳附註）所定關係之釋明文書影本。
中    華    民    國    98    年    12    月    1     日
                              書記官  余姿慧
附註：
民事訴訟法第466條之1（第1項、第2項）：
對於第二審判決上訴，上訴人應委任律師為訴訟代理人。但上訴
人或其他法定代理人具有律師資格者，不在此限。
上訴人之配偶、三親等內之血親、二親等內之姻親，或上訴人為
法人、中央或地方機關時，其所屬專任人員具有律師資格並經法
院認為適當者，亦得為第三審訴訟代理人。
附表一（丁○○等20人之請求）：
┌──┬─────┬────┬─────────┬───────────┐
│編號│姓      名│張    數│單價：新臺幣（元）│請求金額：新臺幣（元）│
├──┼─────┼────┼─────────┼───────────┤
│ １ │丁○○    │  六張  │９８,０００       │    ５８８,０００     │
├──┼─────┼────┼─────────┼───────────┤
│ ２ │地○○    │  一張  │９８,０００       │      ９８,０００     │
├──┼─────┼────┼─────────┼───────────┤
│ ３ │辰○○    │  一張  │９８,０００       │      ９８,０００     │
├──┼─────┼────┼─────────┼───────────┤
│ ４ │戊○○    │  二張  │１３５,０００     │    ２７０,０００     │
├──┼─────┼────┼─────────┼───────────┤
│ ５ │戌○○○（│  一張  │１３５,０００     │    １３５,０００     │
│    │即林英妹）│        │                  │                      │
├──┼─────┼────┼─────────┼───────────┤
│ ６ │天○○    │  二張  │１３５,０００     │    ２７０,０００     │
├──┼─────┼────┼─────────┼───────────┤
│ ７ │寅○○    │二十張  │９８,０００       │ １,９６０,０００     │
├──┼─────┼────┼─────────┼───────────┤
│ ８ │庚○○○  │  四張  │９８,０００       │    ３９２,０００     │
├──┼─────┼────┼─────────┼───────────┤
│ ９ │巳○○    │  四張  │９８,０００       │    ３９２,０００     │
├──┼─────┼────┼─────────┼───────────┤
│１０│壬○○    │十五張  │９８,０００       │ １,４７０,０００     │
├──┼─────┼────┼─────────┼───────────┤
│１１│亥○○    │  五張  │９８,０００       │    ４９０,０００     │
├──┼─────┼────┼─────────┼───────────┤
│１２│宇○○    │  五張  │１７５,０００     │    ８７５,０００     │
├──┼─────┼────┼─────────┼───────────┤
│１３│午○○（即│二十張  │９８,０００       │ １,９６０,０００     │
│    │廖大典）  │        │                  │                      │
├──┼─────┼────┼─────────┼───────────┤
│１４│丑○○    │  二張  │１１０,０００     │    ２２０,０００     │
├──┼─────┼────┼─────────┼───────────┤
│１５│己○○    │  一張  │９８,０００       │      ９８,０００     │
├──┼─────┼────┼─────────┼───────────┤
│１６│卯○○    │  一張  │１１０,０００     │    １１０,０００     │
├──┼─────┼────┼─────────┼───────────┤
│１７│丙○○    │  一張  │９８,０００       │      ９８,０００     │
├──┼─────┼────┼─────────┼───────────┤
│１８│辛○○    │  二張  │１７５,０００     │    ３２５,０００     │
│    │          │        │１５０,０００     │                      │
├──┼─────┼────┼─────────┼───────────┤
│１９│甲○○    │  三張  │９８,０００       │    ２９４,０００     │
├──┼─────┼────┼─────────┼───────────┤
│２０│癸○○    │  三張  │９８,０００       │    ２９４,０００     │
└──┴─────┴────┴─────────┴───────────┘
附表二（申○○之請求）：
┌──┬───┬──────┬──────┬───────────┐
│編號│姓  名│張  數      │單價：新臺幣│請求金額：新臺幣（元）│
│    │      │            │（元）      │                      │
├──┼───┼──────┼──────┼───────────┤
│ １ │申○○│九張        │９５，０００│８５５,０００         │
├──┼───┼──────┼──────┼───────────┤
│ ２ │申○○│一張        │９８，０００│  ９８,０００         │
│    │      │（以林惠    │            │                      │
│    │      │珍名義）    │            │                      │
│    │      │            │            │                      │
├──┼───┼──────┼──────┼───────────┤
│ ３ │申○○│五張        │９８，０００│４９０,０００         │
│    │      │（以張承    │            │                      │
│    │      │遠名義）    │            │                      │
└──┴───┴──────┴──────┴───────────┘

司法院資訊處製作；財團法人民間司法改革基金會備份。
